【裁判字號】    98,上易,1744
【裁判日期】    980731
【裁判案由】    竊盜
【裁判全文】
臺灣高等法院刑事判決                98年度上易字第1744號
上  訴  人
即  被  告  乙○○
上列上訴人因竊盜案件，不服臺灣臺北地方法院98年度易字第10
99號中華民國98年6月11日第一審判決（起訴案號：臺灣臺北地
方法院檢察署98年度偵字第8508號），提起上訴，本院判決如下
：
    主  文
上訴駁回。
    理  由
一、按「不服地方法院之第一審判決而上訴者，應向管轄第二審
    之高等法院為之」、「上訴書狀應敘述具體理由」，刑事訴
    訟法第361條第1項、第2 項分別定有明文。又第二審法院認
    為上訴書狀未敘述理由， 或上訴有第362條前段之情形者，
    應以判決駁回之， 同法第367條前段亦有明文規定。所謂不
    服第一審判決之具體理由，必係依卷內既有訴訟資料或提出
    新事證，指摘或表明第一審判決有何採證認事、用法或量刑
    等足以影響判決本旨之不當或違法，而構成應予撤銷之具體
    事由，始足當之；倘僅泛言原判決認定事實錯誤、違背法令
    、量刑失之過重或輕縱，而未依上揭意旨指出具體事由，或
    形式上雖已指出具體事由，然該事由縱使屬實，亦不足以認
    為原判決有何不當或違法者，皆難謂係具體事由，俾與第二
    審上訴制度在請求第二審法院撤銷、變更第一審不當或違法
    之判決，以實現個案救濟及節制濫行上訴之立法目的相契合
    。是倘上訴人之上訴書狀雖敘述上訴理由，惟並未具體敘述
    第一審判決有何不當或違法情形，即與未敘述具體理由無異
    ，所為上訴，即非適法。
二、原判決認被告乙○○與李志雄、鄧正義、陳炳坤，共同基於
    意圖為自己不法所有之犯意聯絡結夥三人以上，於民國97年
    5月11日凌晨零時許，先由陳炳坤、李志雄帶同乙○○及鄧
    正義前往甲○○所經營位於臺北市○○區○○街147號「特
    葳名店」外勘察現場狀況，鄧正義認該店雖有保全系統但因
    該店後方位於松河街之空屋2樓窗戶未關，仍適於行竊，上
    開四人遂於同日上午2時至3時間，再度回到特葳名店，即由
    陳炳坤拿取附近閒置之木梯予鄧正義，以供鄧正義利用該木
    梯攀爬至松河街空屋2樓具有防閑作用之窗戶入內，再下至
    松河街空屋1樓開啟門鎖供李志雄及乙○○入內，其三人再
    自松河街空屋2樓之後門下至特葳名店1樓後門處，以不詳工
    具破壞有防閑作用之鐵門鎖，而自特葳名店之後門入內行竊
    ，共竊得皮衣、褲子等約700件，鄧正義及乙○○將竊得之
    衣物打包妥當後，搬上松河街空屋2樓，乙○○則協助自松
    河街空屋2樓將竊得衣物搬至屋外路邊，陳炳坤則始終在外
    負責為入內行竊之三人把風等情，業據被告乙○○坦承不諱
    ，核與共犯李志雄、鄧正義、陳炳坤之供述部分情節及證人
    甲○○之證述內容相符，復有監視翻拍畫面4張、贓物販售
    明細紙條1張在卷佐證，另被告乙○○，自78年起即陸續因
    竊盜案件經法院宣告有期徒刑，目前尚因竊盜案件在監執行
    中，又於97年5月11日為本件竊盜犯行，足見被告乙○○確
    有犯竊盜罪之習慣，且堪認其經多次刑之宣告及執行仍無法
    戒除竊盜惡習，為使其習得正當謀生觀念，避免再以行竊方
    式圖得生活所需而能重返社會，因而論被告犯結夥三人以上
    踰越安全設備毀壞門扇竊盜，累犯，處有期徒刑1年2月，並
    於刑之執行前，令入勞動場所強制工作3年，已詳敘所憑證
    據與認定之理由，經核並無違誤，量刑亦屬允當。
三、被告上訴略以：伊於警詢、偵查及審理中，均自白犯罪且坦
    承犯行，犯後態度良好，原審未引刑法第59條酌減，論法有
    誤，已悖經驗法則及論理精神；又伊確係自78年迄今即多次
    因竊盜行為，經法院判處有期徒刑並執行在案，惟自78年迄
    今近20年間之行為，難認伊有犯竊盜罪之習慣，其間之行為
    並無連續性或反覆之情形，且本案繫屬之犯行僅止一次，亦
    無競合之結果，原審認其無正當之職業，無法戒除竊盜惡習
    而諭令於刑之執行前，令入勞動場所強制工作三年，如此認
    知難卸推理矯情之實，實難甘服，爰提起上訴請求撤銷保安
    處分之執行及量刑，另為適法之判決云云。
四、經查：
  (一)按量刑之輕重本屬法院依職權裁量之事項，而刑法第59條之
    酌量減輕其刑，必於犯罪之情狀，在客觀上足以引起一般同
    情，認為即予宣告法定低度刑期，猶嫌過重者，始有其適用
    ，至於犯罪動機、情節輕微、素行端正、家計負擔、犯後態
    度等情狀，僅可為法定刑內從輕科刑之標準，不得據為酌量
    減輕之理由（最高法院51年台上字第899號、28年上字第106
    4號等判例意旨可參）。本件原判決已詳敘所憑證據與認定
    之理由，且敘明被告有累犯加重之事由，並審酌被告前有多
    次竊盜犯行，素行不良，既有擔任電焊工之技能，竟不思以
    正途獲取財物，屢次為圖不勞而獲，竟多次行竊，本件亦係
    為貪圖小利而共同前往上揭地點行竊，致被害人受有財物損
    害，惟念及被告犯後坦承犯行，非無悔意，態度尚可，暨被
    告現已離婚之生活狀況等一切情狀，量處有期徒刑1年2月。
    原審法院就刑罰裁量職權之行使，既未逾越法定刑度，亦未
    濫用自由裁量之權限，刑度亦屬妥適，核無不當或違法之情
    形。被告上訴意旨所指承坦犯罪、犯後態度良好等情狀，均
    非刑法第59條酌減之事由，自無刑法第59條之適用，被告請
    求依刑法第59條酌減其刑，即屬無據。
  (二)次按18歲以上之竊盜犯、贓物犯，有犯罪之習慣者，得於刑
    之執行前，令入勞動場所強制工作，竊盜犯贓物犯保安處分
    條例第3條第1項定有明文。原判決所載「被告乙○○係18歲
    以上之人，自78年起即陸續因竊盜案件經法院宣告有期徒刑
    （本院78年上易字第1593號、83年上易字第665號、88上易
    字第250號、臺灣臺北地方法院93年簡字第3109號、臺灣士
    林地方法院94年簡字第241號），甫於94年11月28日因徒刑
    易科罰金執行完畢出監，竟不知悔改，目前尚因竊盜案件在
    監執行中（臺灣臺北地方法院97年易字第2231號判處有期徒
    刑7月、4月，應執行有期徒刑9月），又於97年5月11日為本
    件竊盜犯行，足見被告乙○○確有犯竊盜罪之習慣，且堪認
    其經多次刑之宣告及執行仍無法戒除竊盜惡習，為使其習得
    正當謀生觀念，避免再以行竊方式圖得生活所需而能重返社
    會，則公訴人所為令被告強制工作之請求，堪認允當，爰依
    竊盜犯贓物犯保安處分條例之規定，諭知被告乙○○於刑之
    執行前，令入勞動場所強制工作3年，以資矯治」等語，顯
    已就宣告保安處分事項詳為審酌，並敘明其理由，亦無違法
    或不當之情形。被告以其僅於78年間犯竊盜罪，此後20年間
    迄本案犯行止，未再犯竊盜罪，否認伊有犯竊盜罪之習慣云
    云，即不足取。被告復未具體指摘原審判決關於認定事實、
    適用法律及量刑等事項，究竟有何違法或不當之具體情形。
    揆諸上開說明，本件上訴未敘述具體理由及不合法律上之程
    式，應予駁回，並不經言詞辯論為之。
五、據上論斷，應依刑事訴訟法第367條前段、372條，判決如主
    文。
中    華    民    國    98    年     7    月    31    日
                  刑事第二十二庭審判長法  官  何菁莪
                                      法  官  洪于智
                                      法  官  李麗珠
以上正本證明與原本無異。
不得上訴。
                                      書記官  陳禹任
中    華    民    國    98    年     8    月     3    日


司法院資訊處製作；財團法人民間司法改革基金會備份。
